臺灣彰化地方法院民事判決
111年度重訴字第112號
原      告  黃傅面  
            黃俊欽  
            黃美娟  



共      同
訴訟代理人  林俊賢律師
被      告  黃群翔  
上列當事人間損害賠償事件，由本院刑事庭裁定移送（111年度
重附民字第7號），本院於民國111年11月29日言詞辯論終結，判
決如下：
    主  文
被告應給付原告黃傅面新臺幣2,832,185元；給付原告黃俊欽、
黃美娟各新臺幣1,000,000元，及均自民國111年3月22日起至清
償日止，按年息百分之5計算之利息。
原告其餘之訴駁回。
訴訟費用由被告負擔。
原告勝訴部分，提出新臺幣161萬元為被告供擔保，得假執行。
但被告如以新臺幣4,832,185元為原告供擔保，免假執行。
原告其餘假執行之聲請駁回。
    事實及理由
一、原告聲明：被告應給付原告黃傅面新臺幣（下同）0000000
    元；應給付原告黃俊欽、黃美娟各150萬元及均自起訴狀繕
    本送達翌日起至清償日止，按年息百分之五計算之利息，並
    願供擔保，請准宣告假執行。係主張略以：被告黃群翔前因
    細故與被害人黃國進有糾紛，對黃國進心生不滿。被告於民
    國（下同）110年4月19日8時10分許，騎乘未懸掛車牌之電
    動機車，在彰化縣○○市○○路000號前與黃國進碰面，被告明
    知持鈍器朝他人之頭部連續毆打，將造成他人之腦部受損，
    釀成重傷，竟因與黃國進一言不合，即基於使人受重傷害之
    犯意，持現場立於路旁之長柱形木棒（長約187公分、寬約9
    公分、高約4.5公分）1根，直接朝黃國進之頭部用力毆打約
    3至4下，致黃國進受有右側大腦創傷性出血、右側創傷性硬
    腦膜下出血、創傷性顱骨骨折及頭部外傷等傷害，旋即騎乘
    電動機車離開。嗣員警據報到場後，緊急將黃國進送往秀傳
    醫療社團法人秀傳紀念醫院急救，經緊急實施右側顱骨切開
    手術及放置顱内壓監測器後，轉介至福興安養中心安置，復
    於110年11月1日因血壓過低、血紅素不足等原因送往員榮醫
    院急救，於110年11月11日5時29分許，因顱内出血併持續昏
    迷中樞神經衰竭死亡。被告涉嫌故意重傷致死罪犯行，業經
    臺灣彰化地方檢察署檢察官以110年度偵字第6854號起訴書
    、110年度偵字第15625號、111年度偵字第619號移送併辦意
    旨書提起公訴，經本院刑事庭以110年度訴字第1018號判處
    有期徒刑拾壹年。被告不服提起上訴，臺灣高等法院臺中分
    院以111年度上訴字第1702號判決上訴駁回在案。原告黃傅
    面為黃國進之配偶，依民法第184條第1項前段、第192條第1
    、2項及第194條等規定，請求被告賠償黃國進過世前所支出
    之住院醫療費用及增加生活上需要等費用共240645元、殯葬
    費用共260870元、扶養費用之損害賠償數額為749070元、精
    神慰撫金200萬元；原告黃俊欽、黃美娟為黃國進之子、女
    ，依民法第184條第1項前段、第194條等規定，請求被告賠
    償精神慰撫金各150萬元。又原告尚未受領犯罪被害人補償
    金等語。
二、被告聲明：原告之訴駁回，若受不利判決，願供擔保，免假
    執行。抗辯略以：就本件刑事判決之事實，被告不爭執。黃
    國進過世前所支出之住院醫療費用及增加生活上需要等費用
    240645元部分，雖有部分請求並無收據，惟此部分損害，被
    告亦不爭執；殯葬費用260870元部分，骨灰罈依臺灣殯葬資
    訊網之記載，約在3,000至15,000元之間，原告應舉證說明
    其購買價格達4萬元骨灰罐之必要，此部分被告願賠付骨灰
    罐費用15,000元。員林襌寺寄靈位費18,400元，依原告提出
    之感謝狀上所載「初一、十五菜盤1年」及出具日期110年11
    月17日觀之，似為往後起算1年之費用，並非殯葬之必要費
    用，原告此部分請求無理由，其餘殯葬費用無意見。原告黃
    傅面請求扶養費749070元部分，被告無意見；精神慰撫金部
    分，原告黃傅面請求200萬元，被告認為過高，以100萬元為
    適當；原告黃俊欽、黃美娟請求各150萬，被告認為過高，
    以各80萬元為適當。原告等人有自犯罪被害人補償領取一定
    金額，是原告等人於本件訴訟之請求數額，應扣除其等已領
    取之補償數額。被告對於自己之行為所造成之憾事，深感懊
    悔，被告有意願與原告等人協商和解，惟因礙於被告本身能
    力有限，被告僅得提出確能履行之和解方案與原告等人磋商
    和解，被告願意以分期之方式，以每月1萬元，總額150萬元
    與原告等人和解等語。
三、得心證理由：
　  原告主張被告前開犯行致原告黃傅面之夫、原告黃俊欽、黃
    美娟之父黃國進重傷後死亡，且原告黃傅面已為黃國進支付
    醫療及增加生活上必要支出費用240,645元及受有扶養費用7
    49,070元之損失，被告犯行亦經起訴、判刑等情，被告不爭
    執，且有相關醫療及必要支出費用之單據在卷可佐，本院亦
    調閱前揭110年度訴字第1018號刑事案卷核實無訛，並影印
    附卷供稽，自可信為真正。從而，原告依民法第184條第1項
    前段、第192條第1、2項及第194條，請求被告賠償，自屬合
    法、有據。且就前述被告不爭執之醫療及增加生活上必要支
    出費用240,645元及受有扶養費用749,070元之損失，首應准
    許。其他被告爭執部分，則析論如下：
　⒈喪葬費用：原告主張支出者包括塔位銘版600元、塔位24,000
    元、員林禪寺寄靈位費18,400元、金紙一批600元、骨灰甕4
    0,000元、餐盒（出席喪禮者）3,200元、大銀一綑370元、
    火化費用8,000元、火葬場規費1,000元、彰化市殯儀館費用
    14,700元及禮儀社費用150,000元。被告抗辯意以，就其中
    員林禪寺寄靈位費18,400元不應列屬；且骨灰甕應以15,000
    元為適當，餘者無意見等語。經本院參酌被告所述臺灣殯葬
    資訊網之記載，骨灰罈之價格係依材質不同而有差異，價格
    最低約3,000元，最高亦有10餘萬元，原告提出骨灰罈收據
    為40,000元，尚屬中等價位，依原告家庭經濟等狀況如下所
    述，難認支出過高，應堪准許。另所謂喪葬費用係指收殮及
    埋葬費用而言，與原告支出寄靈位費18,400元應屬殯葬外靈
    位奉祀之費用尚有差別，應認此部分被告抗辯可採。從而，
    原告黃傅面得請求之喪葬費用為242,470元（計算式：前列
    費用共260,870元減去寄靈位費18,400元）。
　⒉精神慰撫金：本院審酌黃國進死亡時為81歲，原告黃傅面喪
    偶頓失老伴；原告黃俊欽、黃美娟均已成年欲盡孝道之際頓
    失父親，自均於精神上受有極大之哀痛與被告自陳為53年間
    出生之人，國中畢業，從事粗工等語。原告黃傅面自陳，小
    學未畢業、不識字、沒有收入為家庭主婦等語；黃俊欽自陳
    ，大專畢業、從事技術工程師、月薪約3萬餘元等語；黃美
    娟自陳，大學畢業、擔任公務人員、月薪約8萬餘元等語。
    暨本院依職權調取兩造之110年度稅務資料附卷供參，知悉
    原告黃傅面利息所得6萬餘元，財產為田賦三筆；原告黃俊
    欽利息所得3萬餘元及薪資所得42萬餘元，財產為房屋兩筆
    、土地三筆、田賦一筆及汽車一部；原告黃美娟利息所得萬
    餘元及薪資所得百萬餘元，財產有汽車一部與投資二筆；被
    告薪資所得9萬餘元，無不動產等兩造身分、經濟等一切情
    事，認被告賠償原告黃傅面160萬元、黃俊欽及黃美娟各100
    萬元精神慰撫金為適當。
　⒊被告抗辯原告應已依犯罪被害人補償領取一定金額，此部分
    應自原告等人於本件訴訟之請求數額扣除等語。原告否認，
    陳稱尚未領取。且此部分迄屬無憑扣除，故被告此部分抗辯
    尚未足採取。
綜上，原告黃傅面於請求被告賠償醫療及日常生活必要支出費用
240,645元加上扶養費用749,070元、喪葬費用242,470元與精神
慰撫金160萬元，共2,832,185元；原告黃俊欽及黃美娟於各請求
精神慰撫金100萬元及均自起訴狀繕本送達翌日即111年3月22日
起至清償日止，按年息百分之五計算之法定遲延利息範圍內係合
理適當，應予准許。逾此範圍，容不適當，應予駁回。
四、兩造均陳明願供擔保為假執行、免假執行之宣告，就原告勝
    訴部分，合於法律規定，爰各酌定相當擔保金額宣告如主文
    所示。原告敗訴部分，假執行之聲請失所依附，應予駁回。
五、本件原屬刑事附帶民事訴訟裁定移由本院審理，依法未徵收
    裁判費，本院併審酌全案資料，核認兩造若尚有其他訴訟費
    用之支出，數額容非過大，故訴訟費用以由被告負擔為適當
    。
六、結論：原告之訴，為一部有理由，一部無理由，併依民事訴
    訟法第79條、第390條第2項、第392條第2項，判決如主文。
中　　華　　民　　國　　111 　年　　12　　月　　20　　日
                  民事第三庭    法　官　洪榮謙
以上正本係照原本作成。
如對判決上訴，應於判決送達後20日內向本院提出上訴狀。如委
任律師提起上訴者，應一併繳納上訴審裁判費。
中　　華　　民　　國　　111 　年　　12　　月　　20　　日
                                書記官　林盛輝